臺北高等行政法院判決
　　　　　　　　　　　　　　　　 93年度訴更一字第00166號
　　　　　　　　　　　　　　　.
原　　　告　畢卡索國際開發有限公司
代　表　人　甲○○（董事長）
被　　　告　經濟部智慧財產局
代　表　人　蔡練生（局長）
訴訟代理人　丙○○
參　加　人　畢加索國際企業股份有限公司
代　表　人　乙○○（董事長）
上當事人間因商標異議事件，原告不服經濟部中華民國90年11月
30日經（90）訴字第09006328930號訴願決定，提起行政訴訟，
本院以91年度訴字第394號判決撤銷訴願決定及原處分後，參加
人不服提起上訴，經最高行政法院以93年度判字第661號判決廢
棄發回本院更為審理，本院判決如下：
　　主  文
原告之訴駁回。
第一審及發回前第二審訴訟費用均由原告負擔。
　　事  實
一、事實概要：原告於民國（下同）87年6月26日以「PICASSO及
    圖」，指定使用於當時商標法施行細則第49條所定商品及服
    務分類表第18類之書包、手提箱、袋、旅行袋、皮夾、公事
    包、登山袋等商品，作為註冊第483055號「比戈索Bicaso」
    商標之聯合商標，向被告（原經濟部中央標準局，88年1月
    26日改制為經濟部智慧財產局）申請註冊，經審查准列為審
    定第943706號聯合商標（下稱系爭商標，圖樣如附圖1所示
    ），嗣參加人以系爭商標有違當時商標法第36條之規定，檢
    據註冊第688942號商標（下稱據以異議商標，圖樣如附圖2
    所示），對之提出異議，經被告審查為異議成立之處分，原
    告不服，提起訴願，遭決定駁回，遂提起行政訴訟。經本院
    以92年2月13日91年度訴字第394號判決撤銷訴願決定及原處
    分後，參加人不服，提起上訴，由最高行政法院以93年5月
    26日93年度判字第661號判決廢棄，發回本院更為審理。
二、兩造聲明：
    (一)原告聲明（原告經合法通知未到場，亦未提出書狀作何陳
      述，據其在本院前審之聲明而為記載）：
      1.訴願決定及原處分均撤銷。
      2.訴訟費用由被告負擔。
　  (二)被告聲明：
      1.駁回原告之訴。
      2.訴訟費用由原告負擔。
三、兩造之爭點：
    系爭商標是否與據以異議商標近似，而違反異議審定時商標
    法第36條之規定？
　　(一)原告主張（原告經合法通知未到場，亦未提出書狀作何陳
      述，據其在本院前審之主張而為記載）：
      1.按「二人以上於同一商品或類似商品以相同或近似之商
        標，各別申請註冊時，應准最先申請者註冊。」固為商
        標法第36條前段所明定，惟此條規定之適用，應以兩商
        標之構成相同或近似為前提要件，所謂商標近似者，指
        商標圖樣以具有普通知識經驗之商品購買人，於購買時
        施以普通所用之注意，有混同誤認之虞者為近似。故判
        斷兩造商標是否近似，應以具有普通知識經驗之消費者
        ，施以隔離通盤觀察，以辨其有無產生混淆誤認之虞為
        斷，參照最高行政法院72年判字第1395號判決。其最終
        目的在防止消費者對生產來源混淆及誤認之可能性，苟
        兩商標無混同之意圖，消費習性亦無混同之可能性，兩
        商標皆各具識別性，即不發生近似之問題。
      2.查據以異議第688942號藝術臉譜圖商標圖樣之臉譜圖係
        置一四方形框內，臉譜為單線圓形四週無任何裝飾，眼
        神呆滯，整體表神木訥刻板，而系爭商標雖亦為臉譜，
        為雙緣圓形，四週有狀如向日葵之裝飾，象徵太陽之光
        芒，其表現之意象為「太陽」，眼睛有神、嘴口微笑，
        整體表現生動表情豐富，且具獨創性，兩圖樣之構圖意
        匠不同，兩者應非屬近似商標毫無疑義。
      3.另查系爭商標與據以異議商標在同一商品或類似商品併
        存者，有註冊第848235號與註冊第663930號併存於毛巾
        、浴巾等商品及註冊第875554號與註冊第691655號併存
        於鐘錶類商品，而均經被告審查核定在案，縱屬他案，
        惟案情雷同，並非比附援引，足見被告審查標準不一，
        審查員主觀意識左右審查結果，亦恐有失公允。
      4.復查與系爭商標相同圖樣，經被告核定註冊者尚有註冊
        第846508、847380、854801、863878、864717、866065
        、867562、867928、873310、875587、880003、882460
        、889959、896835、899117、902896、926450、936336
        號等18件商標。
      5.系爭商標圖樣由一男一女及太陽構成，代表人間有愛，
        而據以異議商標為方形臉譜，不構成近似，自起訴後原
        告已陸續於不同類別拿到25張註冊證，而本件卻異議成
        立，被告審查前後不一致。以系爭商標註冊的案子經被
        告核准的已達20餘件，多人認為系爭商標與據以異議商
        標不近似，但卻只有本件認為近似，被告標準顯然不一
        。
    (二)被告主張：
　    按「二人以上於同一商品或類似商品以相同或近似之商標
      各別申請註冊時，應准最先申請者註冊」，為本件商標異
      議審定時商標法第36條所明定。而判斷兩商標近似與否，
      應就其主要部分隔離觀察，有無引起混同誤認之虞以為斷
      。查系爭商標圖樣之圖形，與據以異議商標圖樣之圖形相
      較，雖前者圓形之臉譜設計圖形，裝飾有頁片之外緣，而
      後者之圓形臉譜設計圖形，另有一正方形線條，然兩者之
      臉譜設計圖形，其構圖意匠極相彷彿，外觀上予人之印象
      ，極難區辨，異時異地隔離觀察，難謂無使人產生混淆誤
      認之虞，應屬構成近似之商標，又前者之申請日期87年6
      月26日，較後者之申請日期83年5月26日為晚，復均指定
      使用於書包、皮包等同一或類似之商品，自有違首揭法條
      之規定。綜上論述，被告原處分洵無違誤，敬請駁回原告
      之訴。
    (三)參加人經受合法通知未曾到場，亦未提出書狀作何陳述。
　　理  由
甲、程序方面
    本件原告經受合法通知，未於言詞辯論期日到場，核無行政
    訴訟法第218條準用民事訴訟法第386條各款所列情形，爰依
    被告之聲請由其一造辯論而為判決。
乙、實體方面
一、按「二人以上於同一商品或類似商品以相同或近似之商標各
    別申請註冊時，應准最先申請者註冊」，為系爭商標異議審
    定時商標法第36條所明定。而商標是否近似，應以具有普通
    知識經驗之購買人，於購買時施以普通所用之注意，有無混
    同誤認之虞判斷之，同法施行細則第15條第1項亦定有明文
    。
二、本件原告於87年6月26日以「PICASSO及圖」，指定使用於當
    時商標法施行細則第49條所定商品及服務分類表第18類之書
    包、手提箱、袋、旅行袋、皮夾、公事包、登山袋等商品，
    作為註冊第483055號「比戈索Bicaso」商標之聯合商標，向
    被告申請註冊，經審查准列為審定第943706號聯合商標（圖
    樣如附圖1），嗣參加人以系爭商標有違當時商標法第36 條
    之規定，檢據註冊第688942號商標（圖樣如附圖2所示），
    對之提出異議，經被告審查為異議成立之處分，原告不服，
    提起訴願，遭決定駁回，遂提起行政訴訟，經本院判決撤銷
    訴願決定及原處分後，參加人不服，提起上訴，由最高行政
    法院判決廢棄發回本院更為審理；兩造之主張各如事實欄所
    載，其爭點厥為系爭商標是否與據以異議商標近似，而違反
    異議審定時商標法第36條之規定？
三、經查，系爭商標圖樣上之圖形，係由圓形臉譜設計圖上，裝
    飾葉片外緣之圖形，以及外文「PICASSO」所組成，與據以
    異議商標圖樣相較，雖前者圓形之臉譜設計圖形，裝飾有葉
    片之外緣，而後者之圓形臉譜設計圖形，另有一正方形線條
    ，然兩者之臉譜設計圖形，予人寓目明顯之印象，係自該臉
    譜額頭，經鼻、口至下顎，以一相同弧度之曲線將臉部區分
    為兩半，其構圖意匠極相彷彿，外觀上極難區辨，異時異地
    隔離觀察，易使人產生混淆誤認之虞，應屬構成近似之商標
    ；且前者申請日（即87年6月26日）較後者（83年5月26日）
    為晚，兩者復均指定使用於書包、皮包等同一或類似之商標
    ，自有首揭法條規定之適用。至原告所舉兩造商標於其他商
    品類別併存註冊之案例及獲准註冊之商標資料，核屬另案，
    並非本件審究之範圍，且案情有別，尚難比附援引，執為有
    利於原告之論據；又商標註冊係採公眾審查之制度，經審定
    、註冊之商標，仍可由利害關係人透過異議或評定之程序，
    撤銷商標之審定，或評定註冊為無效，尚難以商標一經審定
    、註冊，即認與其他商標均不近似。從而，被告所為本件異
    議成立之處分，洵無違誤。訴願決定予以維持，亦無不合。
    原告仍執前詞，訴請撤銷，為無理由，應予駁回。
丙、據上論結，本件原告之訴為無理由，依行政訴訟法第98條第
    3項前段、第218條、民事訴訟法第385條第1項前段，判決如
    主文。
中　　華　　民　　國　　94　　年　 　4　　月　 21  　 日
                    第四庭審判長法　官  徐  瑞  晃
           　　　  　　　　　　 法　官  蕭  惠  芳
           　　　　  　　　　　 法　官  李  得  灶
上為正本係照原本作成。
如不服本判決，應於送達後20日內向本院提出上訴狀並表明上訴
理由，如於本判決宣示後送達前提起上訴者，應於判決送達後20
日內補提上訴理由書（須按他造人數附繕本）。
中　　華　　民　　國　　94　　年　 　4　　月　 28  　 日
            　　　　  　　　　　書記官  陳  清  容
